【裁判字號】    90,訴,1935
【裁判日期】    901012
【裁判案由】    偽造文書
【裁判全文】
台灣台中地方法院刑事判決                          九十年度訴字第一九三五號
    公  訴  人  台灣台中地方法院檢察署檢察官
    被      告  丙○○
                即劉廖蝦
右列被告因偽造文書等案件，經檢察官提起公訴（九十年度偵字第３３６５、１１０
４３號），本院判決如左：
    主      文
丙○○連續行使偽造私文書，足以生損害於他人，處有期徒刑壹拾月。
    事      實
一、丙○○明知其已無資力支付會款，竟仍意圖為自己不法之所有，於民國（下同）
    八十七年六月十日，在台中市○○○路台中榮民總醫院邀甲○○○、陸美英、吳
    肅珍、蔡燦英、李美蘭、羅碧足、蔡度妹、吳靜宜、劉桂美、蔡美宛、徐香、蔡
    美貞、謝碧珍、張藍之、鄧喬鳳、林佳惠、邱惠霞、吳淑慎、許靜安、王惠芳、
    倪安瑤、魏蓮珠、董麗君、乙○○、葛安國麗、楊月琴、吳貴菊、沈敏香、羅素
    真、劉月梅、陳燕雪等人並虛列葉美燕、鄭鳳隨、朱心梅、劉淑薏等人之名義，
    參加由其發起召集之民間互助會，會員連同會首共計四十二人，每會每月會款新
    臺幣（下同）一萬元，期間至九十年十一月十日止，採外標方式標會，於每月十
    日中午十二時在該醫院第１０５號病房標。嗣丙○○即基於概括之犯意，連續於
    第３、５、７、１１、１２次標會之日，在標單上偽造鄭鳳隨、朱心梅、葉美燕
    、劉淑薏、陸美英等人之名義，先後以３５００元、３３５０元、３５１０元、
    ２８５０元、１４００元之標金標取會款，致其他會員陷於錯誤而連續交付會款
    予丙○○，丙○○因而詐得會款總共２２１萬元，足生損害於葉美燕、鄭鳳隨、
    朱心梅、劉淑薏、陸美英及其他活會會員。其後該互助會進行至８９年５月１０
    日第２４會時，無故停標，甲○○○等會員方知受騙。
二、案經甲○○○訴請台灣台中地方法院檢察署檢察官偵查起訴。
        理  由
一、訊據被告丙○○除否認冒用陸美英之名義標取會款之犯行外，就其餘犯罪事實均
    坦承不諱。查被告坦承之部分，經核與告訴人甲○○○指訴之情節無異，並經證
    人葉美燕、乙○○、劉月梅、吳淑慎、黃秋惠霞、林佳惠、王惠芳、吳肅珍、葛
    安國麗等人於偵查程序中證述無訛，另有互助會名單、切結書及得標會員名單各
    一份附卷可稽，事證明確。至被告雖否認有冒用陸美英之名義標取會款之行為，
    然查被告於檢察官偵訊時，就此項犯罪事實，已坦供在卷，而被害人陸美英也指
    稱被告未經其同意即以其名義標會，經其發覺之後，被告始將其已繳之會款退還
    ，而其即不再跟會，是被告顯然也有冒用陸美英之名義標取會款之事實，其所為
    辯解不足採信。查被告邀集之本件民間互助會約定競標者應於標單上載明金額及
    姓名，業據被告自承明確，其為達冒標之目的，冒用鄭鳳隨、朱心梅、劉淑薏、
    葉美燕及陸美英等人名義參加互助會，並以渠等名義在標單上偽填姓名及出標金
    額，標取會款，致使活會會員誤以為有人標取該會，而陷於錯誤，繳納會款，核
    屬詐術之施用無訛。而被告冒名標會，自足生損害於被冒名之人，復使該期出價
    次高之會員得標權利遭致剝奪，更使活會會員對於互助會權益受到影響，自足生
    損害於被冒標之人及活會會員，被告犯行堪予認定，應依法論科。
二、按一般民間互助會競標係由參與者以標單簽寫會員姓名、標息，而以所寫標息最
    高者為得標，是標單係屬在紙上書寫之文字而依習慣及約定足以為表示一定用意
    之證明，依刑法第二百二十條規定視為準私文書。查被告意圖為自己不法之所有
    ，以鄭鳳隨、朱心梅、劉淑薏、葉美燕名義寫標單，並在標單上書寫姓名及記載
    標金持以行使，其冒用被害人鄭鳳隨等三人名義競標之詐術，並向尚未得標之互
    助會會員佯稱係其等得標，冒標會款，而使各該次尚為活會之各會員陷於錯誤而
    詐取會款（死會會員則不論何人得標均有繳納會款義務，不生陷於錯誤而為意思
    決定情形，是此部份不成立詐欺罪責。），足生損害於各該被冒標會員及上開各
    該活會之會員。核其所為，係犯刑法第二百十六條、第二百二十條、第二百十條
    之行使偽造文書罪及第三百三十九條第一項之詐欺取財罪。被告冒名標會詐取多
    人之財物，其每次詐欺行為，均係侵害各活會會員之法益，係以同一行為而觸犯
    數詐欺罪，屬同種想像競合關係，僅論一詐欺罪；至其先後多次行使偽造私文書
    行為及所犯多次詐欺取財行為，各係犯同一構成要件之罪，且時間緊接，顯係基
    於概括犯意為之，各應依連續犯規定論以一罪並加重其刑。而其偽造會員姓名簽
    署之行為為偽造私文書之部分行為不另論罪，而其偽造私文書之低度行為應為行
    使偽造私文書之高度行為所吸收，僅論以行使偽造私文書罪；又其所犯連續行使
    偽造私文書罪與連續詐欺取財罪間，具方法結果之牽連犯關係，應從法定刑較重
    之連續行使偽造私文書罪處斷。查被告於犯罪後仍未與活會會員達成和解，清償
    會款，態度非佳。本院爰審酌被告之品行、犯罪動機、目的、手段、所生危害、
    所得財物及犯罪後尚未能與被害會員和解態度不佳等一切情狀，量處如主文所示
    之刑。
三、被告所偽造標單並未扣案，而無其它積極證據足以證明尚屬存在，應係於案發後
    丟棄滅失而不存在，爰不另為沒收之宣告，附此敘明。
據上論斷，應依刑事訴訟法第二百九十九條第一項前段，刑法第五十六條、第二百十
六條、第二百十條、第二百二十條、第三百三十九條第一項、第五十五條，判決如主
文。
中       華        民        國   九十      年      十      月    十二  日
                                          臺灣台中地方法院刑事第七庭
                                              法  官  李添興
右正本證明與原本無異。
如不服本判決，應於送達後十日內向本院提出上訴狀（須附繕本），上訴於台灣高等
法院台中分院。
                                              書記官
中       華        民        國   九十      年      十      月    十二  日
附錄本案論罪科刑法條全文
刑法第三百三十九條第一項：
    意圖為自己或第三人不法之所有，以詐術使人將本人或第三人之物交付者，處五年以
    下有期徒刑、拘役或科或併科一千元以下罰金。
刑法第二百十六條：
    行使第二百十條至第二百十五條之文書者，依偽造、變造文書或登載不實事項或使登
    載不實事項之規定處斷。
刑法第二百十條：
    偽造、變造私文書，足以生損害於公眾或他人者，處五年以下有期徒刑。


司法院資訊處製作；財團法人民間司法改革基金會備份。
